【裁判字號】    95,判,1942
【裁判日期】    951127
【裁判案由】    贈與稅
【裁判全文】
最  高  行  政  法  院  判  決
                                     95年度判字第01942號
上  訴  人  甲○○
被 上訴 人  財政部高雄市國稅局
代  表  人  乙○○
上列當事人間因贈與稅事件，上訴人對於中華民國94年4月28日
高雄高等行政法院93年度訴字第753號判決，提起上訴。本院判
決如下：
    主  文
上訴駁回。
上訴審訴訟費用由上訴人負擔。
    理  由
一、緣贈與人林媽諒於民國86年5月8日至6月12日間受委託爭取
    高雄市小港機場擴建工程用地地價補償費，於收取地主吳水
    龍等4人支付之酬勞計新臺幣（下同）55,996,400元後，將
    其中18,000,000元分別贈與次女林汝珍12,000,000元、媳婦
    陳雅娟3,000,000元、參女甲○○（即上訴人）2,000,000元
    、妹妹林素菊1,000,000元，未依遺產及贈與稅法第24條規
    定，於贈與行為發生後30日內向被上訴人辦理贈與稅申報。
    案經法務部調查局高雄市調查處（下稱高雄市調處）查獲，
    通報被上訴人審理結果，核定贈與人林媽諒贈與總額18,000
    ,000元，贈與淨額17,000,000元，應納贈與稅額3,815,000
    元外，並依遺產及贈與稅法第44條規定，按所漏稅額處以1
    倍之罰鍰3,815,000元。贈與人林媽諒不服，申經復查結果
    ，除贈與其次女林汝珍部分准予追減贈與總額5,750,000元
    ，及核減罰鍰1,762,500元外，其餘未獲變更，贈與人林媽
    諒仍未甘服，提起訴願，經遭駁回，嗣因逾法定期間未提起
    行政訴訟而告確定。被上訴人旋乃發單向贈與人林媽諒補徵
    贈與稅2,052,500元及罰鍰2,052,500元；贈與人林媽諒逾期
    未繳納，被上訴人遂將案件移送法務部行政執行署高雄執行
    處強制執行，然因經執行無著且無其他財產可供執行，被上
    訴人乃依遺產及贈與稅法第7條規定，改分別以受贈人為納
    稅義務人，按受贈財產之價值比例，重新發單補徵贈與稅。
    其中對上訴人受贈部分核定贈與稅額為328,400元。上訴人
    不服，申經復查，未獲變更，乃循序提起行政訴訟。
二、本件上訴人主張：
（一）、贈與人林媽諒於87年間經調查局約談時已近70高齡，身
        心狀況無法負荷長期訊問，為儘速離開調查局乃為不實
        之自白，此由其接獲補稅處分後依法提起復查即可明瞭
        。原判決未參酌上情，僅以林媽諒於調查局不實之供述
        為不利上訴人之認定，有判決不備理由之違法。
（二）、系爭款項乃上訴人因購買多處房地而向會鎰實業有限公
        司借款200萬元，並由林媽諒代為週轉，有復查時所提
        出借據為憑，且業於87年3月26日匯入林媽諒合作金庫
        前鎮辦事處第00000000000000號帳戶清償完畢，是以，
        系爭款項並非贈與。原判決未參酌上情，遽為上訴人敗
        訴之判決，有判決不備理由及適用法規不當之違法。
三、被上訴人未為答辯。
四、原審斟酌全辯論意旨及調查證據之結果以：
（一）、查贈與人林媽諒將其於86年5月8日至6月12日間受委託
        爭取高雄市小港機場擴建工程用地地價補償費，而收取
        地主吳水龍等4人支付之酬勞計55,996,400元其中之200
        萬元贈與上訴人之事實，有贈與人林媽諒87年10月6日
        於高雄市調處製作之調查筆錄供稱可稽，是系爭款項應
        為贈與人林媽諒贈與上訴人，要可採信。
（二）、上訴人提出之借據上所載之借款日期為86年5月14日，
        惟其購買房地之不動產買賣契約書簽約日期為87年11月
        25日，建築物登記日期為88年1月11日，不惟借款時間
        與購買房地產之時間相差約1年半有餘，且均係在被上
        訴人查獲日期87年10月6日之後，是上訴人陳稱系爭款
        項係向林媽諒週轉而作為購買房地之用，核與常情有違
        。此外，上訴人另稱業於87年3月26日將該筆借款匯入
        贈與人林媽諒合作金庫前鎮辦事處第00000000000000號
        帳戶內，惟查，87年3月26日匯入林媽諒於合作金庫前
        鎮辦事處第00000000000000號帳戶內之金額為300萬元
        ，非200萬元，有林媽諒之合作金庫前鎮辦事處之存摺
        附卷可稽，況且該筆款項係陳雅娟於原審法院93年度訴
        字第755號贈與稅案件中主張係伊償還林媽諒之借款，
        益證上訴人主張向贈與人林媽諒週轉借款乙事，並非實
        在。是上訴人就系爭款項係購屋借款，非林媽諒所贈與
        等情既無法提出直接證據以實其說，則依本院36年判字
        第16號判例意旨，自不能認其主張之事實為真實，從而
        被上訴人原核定對贈與人林媽諒課徵贈與稅，並無不合
        。
（三）、本件雖因贈與人林媽諒於繳納期限屆滿未繳納該贈與稅
        ，且於中華民國境內無財產可供執行，被上訴人乃依遺
        產及贈與稅法第7條第1項規定改以受贈人為納稅義務人
        ，重新發單補徵贈與稅，其課稅主體固有變更，而上訴
        人依法仍有提起行政救濟之權利，惟系爭贈與事實之實
        質內容，既經財政部訴願決定駁回而告確定在案，上訴
        人自難再就已確定之事實有所爭執。準此，乃依上揭法
        條規定，以受贈人即上訴人等為納稅義務人，按受贈財
        產價值比例計算，核定上訴人應納贈與稅額328,400元
        ，洵無不合。復查決定及訴願決定遞予維持，亦無違誤
        ，爰判決駁回上訴人於原審之訴。
五、本院按：
（一）、按「凡經常居住中華民國境內之中華民國國民，就其在
        中華民國境內或境外之財產為贈與者應依本法規定，課
        徵贈與稅。」、「本法稱財產，指動產、不動產及其他
        一切有財產價值之權利。」、「本法稱贈與，指財產所
        有人以自己之財產無償給予他人，經他人允受而生效力
        之行為。」及「贈與稅之納稅義務人為贈與人。但贈與
        人有左列情形之一者，以受贈人為納稅義務人一行蹤不
        明。二逾本法規定繳納期限尚未繳納，且在中華民國境
        內無財產可供執行者。依前項規定受贈人有二人以上者
        ，應按受贈財產之價值比例，依本法規定計算之應納稅
        額負納稅義務。」分別為遺產及贈與稅法第3條第1項、
        第4條第1項、第2項及第7條所明定。
（二）、次按事實認定問題，事實審法院有衡情斟酌之權，茍已
        斟酌全辯論意旨及調查證據之結果，而未違背論理法則
        或經驗法則，不得遽指為違法。本件原審依贈與人林媽
        諒於高雄市調處之陳述，認定林媽諒有贈與上訴人系爭
        金額之事實，上訴意旨空言主張林媽諒已近70高齡，且
        身罹犯疾病，無法負荷調查局長期疲勞訊問，其自白與
        事實不符，並無可採。至上訴意旨以系爭金額係借款事
        後已匯款返還一節，經查上訴人於原審已為相同之主張
        ，經原審就其主張不可採之理由，詳予剖析論駁，甚為
        明確，其所為認定並無違背論理法則或經驗法則。原判
        決適用之法規與該案應適用之現行法規並無違背，與解
        釋判例，亦無牴觸，並無上訴人所指判決不備理由、適
        用法規錯誤及不適用法規等之違法情形，其維持原決定
        及原處分，駁回上訴人之訴，核無違誤。上訴人對於業
        經原審判決予以論述不採之事由再予爭執，要難謂為原
        審判決有違背法令之情形。上訴論旨仍執前詞，指摘原
        審判決違誤，求予廢棄，難認有理由，應予駁回。
據上論結，本件上訴為無理由，爰依行政訴訟法第255條第1項、
第98條第3項前段，判決如主文。
中    華    民    國    95    年    11    月    27    日
                  第六庭審判長法  官  張  登  科
                              法  官  葉  百  修
                              法  官  藍  獻  林
                              法  官  林  清  祥
                              法  官  鄭  小  康
以  上  正  本  證  明  與  原  本  無  異
中    華    民    國    95    年    11    月    28    日
                              書記官  伍  榮  陞


司法院資訊處製作；財團法人民間司法改革基金會備份。
